臺灣臺北地方法院民事判決　九十年度簡上字第二七九號
　　上　訴　人　江沛旻即甲○.
　　被　上訴人　乙○○
　　訴訟代理人　丙○○
右當事人間請求給付租金事件，上訴人對於中華民國九十年二月二十七日本院台北簡
易庭八十九年度北簡字第一六一六八號第一審判決提起上訴，本院判決如左：
    　　主　    文
原判決關於命上訴人給付之金額，除減縮部分外，超過新台幣玖萬貳仟陸佰陸拾肆元
及其中陸萬壹仟玖佰貳拾元自民國九十年三月二十九日起至清償日止按年利率百分之
六計算之利息部分，及該部分假執行之宣告與命上訴人負擔訴訟費用之裁判廢棄。
右開廢棄部分，被上訴人在第一審之訴及假執行之聲請均駁回。
其餘上訴駁回。
第一、二審訴訟費用（除減縮部分外），由上訴人負擔二分之一，餘由被上訴人負擔
。
原判決所命給付之金額，除廢棄部分外，減縮為新台幣壹拾柒萬零佰壹拾玖元及其
中壹拾萬壹仟陸佰零元自民國九十年三月二十九日起至清償日止按年利率百分之
六計算之利息。
    　　事　    實
甲、上訴人方面：
  一、聲明：原判決廢棄，廢棄部分被上訴人在第一審之訴駁回。
  二、陳述：
    (一)上訴人已於民國八十八年三月二十日終止租約，翌日搬離系爭房屋，毋須再付
      租金被上訴人；縱然仍應付租金，其違約金過高，應予酌減。
    (二)台灣高等法院八十八年度上易字第二五七號判決被上訴人應給付上訴人之新台
      幣（下同）六萬六千七百零四元及利息，上訴人主張與本件抵銷。
  三、證據：除援用原審之立證方法外，另提出本院提存所九十年三月五日（八八）
      存智字第二一七五號函影本為證。
乙、被上訴人方面：
  一、聲明：駁回上訴。
  二、陳述：
    (一)上訴人與馬鴻玲（未據上訴）於八十七年七月十九日向被上訴人承租台北市○
      ○路○段三八三之一號一樓房屋營業，租賃期間自八十七年八月一日起至八十
      九年七月三十一日止，每月租金十一萬八千元，押租金二十萬元，上訴人並交
      付二十張支票預付八十七年八月至八十八年七月份之租金；嗣上訴人於八十七
      年十二月十八日以郵局存證信函通知被上訴人將於八十八年三月二十日終止租
      賃關係，惟上訴人未依約於八十八年三月二十日將系爭房屋點交被上訴人，亦
      未將鑰匙交付被上訴人；被上訴人於接獲上訴人聲請法院所發之假扣押裁定時
      ，認上訴人不將錀匙返還，應有拋棄占有之意思，始於同年五月二十五日請人
      開鎖進入系爭房屋；上訴人曾起訴請求被上訴人返還如附表一所示三張租金支
      票，業經台灣高等法院八十八年度上易字第二五七號判決確定，上訴人應給付
      被上訴人八十八年四、五月份之租金，及違約金、電費、自來水費、開鎖、換
      鎖費用、大樓管理費，如附表所示，合計四十八萬七千二百九十六元，被上訴
      人毋須返還三張租金支票，惟三張租金支票尚未據兌現，爰請求上訴人給付該
      三張支票之租金。
    (二)被上訴人於九十年三月二十八日已由馬鴻玲受償二十二萬五千二百十五元，抵
      充執行費二千八百十八元及本金二十二萬二千三百九十七元，故減縮請求金額
      為十三萬一千六百零三元及自九十年三月二十九日起至清償日止之利息，以及
      自發票日翌日起至九十年三月二十八日之利息共三萬八千七百十六元。
  三、證據：援用原審之立證方法。
    理  由
一、被上訴人起訴主張：上訴人於八十七年七月十九日向被上訴人承租台北市○○路
    ○段三八三之一號一樓房屋營業，租賃期間自八十七年八月一日起至八十九年七
    月三十一日止，每月租金十一萬八千元，押租金二十萬元，上訴人並交付二十張
    支票預付八十七年八月至八十八年七月份之租金；嗣兩造同意提前於八十八年三
    月二十日終止租賃關係、交還房屋，惟上訴人未依約點交房屋予被上訴人，亦未
    將鑰匙交付被上訴人；被上訴人於接獲上訴人聲請法院所發之假扣押裁定時，認
    上訴人不將錀匙返還，應有拋棄占有之意思，始於同年五月二十五日請人開鎖進
    入系爭房屋；上訴人曾起訴請求被上訴人返還三張租金支票，業經台灣高等法院
    八十八年度上易字第二五七號判決確定，上訴人應給付被上訴人八十八年四、五
    月份之租金、違約金、電費、自來水費、開鎖、換鎖費用、大樓管理費等如附表
    二所示，合計四十八萬七千二百九十六元，被上訴人毋須返還三張租金支票等事
    實，業據被上訴人提出該判決書為證。
二、按為訴訟標的之法律關係，於確定之終局判決中已經裁判者，就該法律關係即有
    既判力，當事人雖僅於新訴訟用作攻擊防禦方法，法院亦不得為反於確定判決意
    旨之裁判，最高法院三十年度上字第八號判例可資參照。上訴人因前開租賃關係
    終止，請求被上訴人返還三張租金支票共三十五萬四千元及押租金二十萬元，業
    經台灣高等法院八十八年度上易字第二五七號判決確定，認上訴人請求之金額應
    扣除積欠被上訴人之八十八年四月份與五月份租金、違約金、電費、開鎖與換鎖
    費用及大樓管理費合計四十八萬七千二百九十六元，故被上訴人僅須返還六萬六
    千七百零四元及自八十八年八月二十一日起至清償日止按年利率百分之五計算之
    利息，毋須返還三張租金支票。本件係被上訴人以該三張租金支票未據兌現為由
    ，起訴請求上訴人給付租金，揆諸上開說明，自應受台灣高等法院八十八年度上
    易字第二五七號確定判決既判力之拘束。
三、從而，原審以：被上訴人訴請上訴人給付如附表一所示三張租金支票款三十五萬
    四千元，及其中十一萬八千元自八十八年五月二日起，其中十一萬八千元自八十
    八年六月二日起，其中十一萬八千元自八十八年七月二日起，均至清償日止，按
    年利率百分之六計算之利息（另馬鴻玲亦應為同一給付，而於其中一人給付時，
    另一人於該給付範圍內同免責任），為有理由，應予准許，逾此部分之請求，為
    無理由，應予駁回等語，並無不合。惟被上訴人於上訴人上訴後陳稱：被上訴人
    已於九十年三月二十八日由馬鴻玲受償二十二萬五千二百十五元，抵充執行費二
    千八百十八元及本金二十二萬二千三百九十七元，故減縮請求金額為十三萬一千
    六百零三元及自九十年三月二十九日起至清償日止之利息，以及自發票日翌日起
    至九十年三月二十八日之利息共三萬八千七百十六元等語，另上訴人於本院九十
    年十二月二十八日言詞辯論時主張：被上訴人依台灣高等法院八十八年度上易字
    第二五七號確定判決應給付上訴人之六萬六千七百零四元及利息，應與本件抵銷
    等語；經核上訴人之抵銷主張適法，依民法第三百三十五條之規定，兩造間債之
    關係，應溯及最初得為抵銷時，按照抵銷數額而消滅。而台灣高等法院八十八年
    度上易字第二五七號民事判決係於八十九年七月十二日確定，依其判決意旨，上
    訴人應給付被上訴人三張支票之租金，被上訴人應給付上訴人六萬六千七百零四
    元及自八十八年八月二十一日起至清償日止按年利率百分之五計算之利息，故計
    算上訴人應給付之金額如下：
    (一)被上訴人於八十九年七月十二日應給付上訴人六萬六千七百零四元，及自八十
      八年八月二十一日起至八十九年七月十二日止按年利率百分之五計算之利息二
      千九百七十九元（66,704*5%/365*326=2,979），合計六萬九千六百八十三元
      （66,704+2,979=69,683）。
    (二)上訴人於八十九年七月十二日應給付被上訴人三張支票之租金共三十五萬四千
      元，其債務與被上訴人上開債務互為抵銷後，上訴人尚應給付被上訴人租金二
      十八萬四千三百十七元（354,000-69,683=284,317）。
    (三)再依被上訴人陳稱：其已於九十年三月二十八日由馬鴻玲受償二十二萬五千二
      百十五元，抵充執行費二千八百十八元及本金二十二萬二千三百九十七元等語
      ，則上訴人僅須再給付被上訴人六萬一千九百二十元（284,317-222,397=
      61,920）及自九十年三月二十九日起至清償日止按年利率百分之六計算之利息
      ，及三張租金支票未抵銷部分各自發票日翌日起至九十年三月二十八日止之利
      息計三萬零七百四十四元（[118,000-69,683]*6%/365*696+
      118,000*6%/365*665+118,000*6%/365*635= 30,744）。
    (四)故原判決關於命上訴人給付之金額，除減縮部分外，超過九萬二千六百六十四
      元及其中六萬一千九百二十元自九十年三月二十九日起至清償日止按年利率百
      分之六計算之利息部分，及該部分假執行之宣告與命上訴人負擔訴訟費用之裁
      判廢棄，廢棄部分，被上訴人在第一審之訴及假執行之聲請均駁回；其餘上訴
      則應駁回。
四、據上論結，本件上訴為一部有理由、一部無理由，依民事訴訟法第四百三十六條
    之一第三項、第四百四十九條第一項、第四百五十條、第七十九條但書，判決如
    主文。
中　　　華　　　民　　　國　　九十一　　年　　　一　　　月　　　十一　　日
　　　　　　　　　　　　　　　　　　民事第二庭　審判長法官　林玲玉
　　　　　　　　　　　　　　　　　　　　　　　　　　　法官　曾部倫
　　　　　　　　　　　　　　　　　　　　　　　　　　　法官　林庚棟
右為正本係照原本作成
本判決不得上訴。
中　　　華　　　民　　　國　　九十一　　年　　　一　　　月　　　十一　　日
　　　　　　　　　　　　　　　　　　　　　　　　法院書記官　黃慧怡
~FF
~T48
附表二：
┌────────┬──────────┐
│  項目          │       金額（元）   │
├────────┼──────────┤
│  租金          │      236,000       │
├────────┼──────────┤
│  開鎖、換鎖費用│      11,000        │
├────────┼──────────┤
│  自來水費      │      捨棄          │
├────────┼──────────┤
│  電費          │      2,044         │
├────────┼──────────┤
│  大樓管理費    │      2,252         │
├────────┼──────────┤
│  違約金        │      236,000       │
└────────┴──────────┘
                 以上總計 487,296元
1.租金：118,000×2=236,000（元）
2.開鎖、換鎖費用：8,500+2,500=11,000（元）
3.電費：3/10-5/7（59天）：1914（元）
          5/7-7/7（61天）之5/8-5/25（18天）：440×18/61＝130（元）（四捨五
          入）
         1914+130=2044（元）
4.大樓管理費：3月（20日起算）：1042×11/31=約370（元）
              4月：1042（元）
              5月（算至25日）：1042×25/31=約840（元）
              370+1042+840=2252 （元）
5.違約金：118,000×2個月=236,000（元）
結論：118,000×3+200,000-487,296= 66,704元
